【裁判字號】    99,竹小,68
【裁判日期】    990402
【裁判案由】    損害賠償
【裁判全文】
臺灣新竹地方法院民事小額判決          99年度竹小字第68號
原      告  丙○○
被      告  乙○○
上列當事人間請求損害賠償事件，本院於民國99年3月29日辯論
終結，判決如下：
    主  文
被告應給付原告新臺幣伍仟元。
原告其餘之訴駁回。
訴訟費用新臺幣壹仟元由被告負擔三分之一，餘由原告負擔。
本判決第一項得假執行。
    事實及理由
壹、程序事項
    原告起訴原請求被告應賠償新臺幣（下同）27,000元，嗣於
    訴訟進行中到庭變更聲明，僅請求17,000元，乃減縮訴之聲
    明且無礙於被告防禦及訴訟終結，核與民事訴訟法第255條
    規定相符，應予准許。
貳、實體事項
一、原告主張：原告居住在新竹市○○路65號9樓，被告則居住
    在同地址10樓，自民國98年初被告10樓熱水管漏水滲透地板
    滴落至原告居住之9樓，並嚴重破壞原告9樓之天花板、油漆
    、裝潢，對被告造成極大困擾和生活上不便，原告一再拜託
    被告儘快修繕，但均被拒絕，委請大樓管理委員會主委呂先
    生出面協調，被告亦置之不理。基於生活安全之考量和必要
    ，原告於98年12月先行僱用水電工修繕10樓漏水之熱水管，
    修繕費12,000元，及油漆工程5,000元，並於99年1月7日以
    存證信函告知被告，請其出面處理，但被告均無回應。依民
    法第213條第1項、第3項規定，擬向被告請求侵權行為損害
    賠償共17,000元等語。並聲明：被告應給付原告17,000元。
二、被告則以：原告稱漏水是98年1月開始，但原告整年都沒有
    跟我提起這件事，98年12月25日原告有到我住處修理，原告
    委託訴外人甲○○到我家跟我說：原告多少錢都願意負擔，
    十多年的房子，為了一勞永逸就做明管，也不會動到我家裝
    潢。後來我願意給原告動工，現在修好了原告卻跟我要錢，
    原告已違反當時所說的承諾，故不同意支付費用等語置辯。
三、本院得心證之理由：
(一)原告主張被告住處10樓之熱水管漏水，滲透滴落至原告住處
    9 樓，損壞其天花板、油漆與裝潢，原告已於98年12月間自
    行僱用水電工至被告住處10樓進行修繕，費用12,000元已由
    原告先行支付完畢等情，業據提出現場照片3張、嘉興水電
    電機行估價單、統一發票為證，且為被告所不爭執，應堪信
    為真實。
(二)原告主張被告應負擔熱水管修繕費用與油漆費用，被告則以
    前詞抗辯，是本件爭執厥在於：原告有無對被告表示修繕費
    用由原告負擔即可？被告應否負擔原告油漆費用？經查：
  1.證人即兩造間協調者甲○○到庭證稱：「（有無受原告委託
    與被告協調漏水？）有，原告叫我去的，我跟原告是朋友，
    我是原告孫女的保母，原告打電話給我說十樓不肯給她修理
    ，原告請我去協調..原告又打給我請我去找被告，並給我被
    告電話，我就打電話跟被告聯絡，我向被告說九樓的要我跟
    你溝通..98年12月21日我第一天去被告家，才認識被告，被
    告說之前跟原告有摩擦，被告說不給原告修理，被告說一毛
    錢都不願意出，原告有說費用多少原告都負責，原告跟我電
    話中，我跟原告說房子是自己的，對方不出自己出也沒關係
    ，原告也說好。我跟被告說房子漏水早晚都是要處理，原告
    會出錢，被告說明管不好看，後來被告才答應」、「（原告
    當初跟你電話講的時候，原告有無說錢由原告負擔？）原告
    說多少錢我出，原告有說水電費要負擔，但沒有說不會再跟
    被告要錢」等語；另證人即嘉興水電電機行負責人丁○○亦
    到庭證稱：「（有無在98年12月間到被告住處修理？）有，
    修理前兩天是甲○○打電話給我說要修理漏水，我就去跟被
    告溝通要如何修理，講好修理程序後，我做估價，費用一萬
    二，我再把估價金額給九樓，原告說『修理錢我來出，看要
    如何弄，弄好就好了』，當初去協調的時候，原告有說要付
    錢，我怕有爭議就（在估價單上）先具名上去」、「原告有
    無說之後再跟被告請求？）沒有這樣說，原告意思是原告要
    自己負擔，在本案之前幾個月原告已經跟我說過漏水要修理
    ，但找不到被告，原告就跟我說『看多少錢我來負擔』」等
    情（均見99年3月29日筆錄）。可知原告在與證人甲○○電
    話中討論時，已得知被告不願意給付水管修繕費用，經證人
    甲○○勸說「對方不出自己出也沒關係」，原告有答應稱好
    ，費用多少都願意負責，且原告亦有在證人丁○○現場估價
    後對證人丁○○表示「修理錢我來出，看要如何弄，弄好就
    好了」等語，而證人丁○○為了避免爭議，並於估價單上附
    註：「本估價單經由丙○○女士委託甲○○協同本人至乙○○女士宅協調施工事宜，施工由丙○○女士全數支付，施工
    品質須美觀不漏，由丙○○女士同意後施工」等文字，亦有
    上開估價單可佐，則原告雖未明示將來不再向被告請求水管
    修繕費用，但由原告委託證人甲○○向被告協調，找來證人
    丁○○進行維修之整體溝通過程以觀，原告已表明水管修繕
    費用由自己負擔即可，被告從證人甲○○處得知此訊息，乃
    同意原告找來水電工進行施工，否則在兩造先前已有摩擦之
    情形下，如未就修繕費用之負擔有所協議，被告諒不會應允
    原告找來水電工進入被告住處施工。
  2.按「專有部分、約定專用部分之修繕、管理、維護，由各該
    區分所有權人或約定專用部分之使用人為之，並負擔其費用
    」，公寓大廈管理條例第10條第1項定有明文。被告住處之
    水管漏水，本屬被告專有部分之管理、修繕問題，所生修繕
    費用本應由被告負擔。然依上述，原告已表明上開熱水管修
    繕費用由其負擔即可，係免除被告債務之意思表示，此意思
    表示並已由證人甲○○傳達予被告，已發生法律效力。是原
    告請求被告應給付熱水管修繕費用12,000元，並無理由。被
    告辯稱原告答應負擔修繕費用，應屬有據。
  3.被告住處10樓之熱水管漏水，滲透滴落至原告住處9樓，損
    壞原告之天花板、油漆與裝潢，業如前述，原告雖承諾修繕
    費用由其負擔即可，但依前開原告與證人甲○○、丁○○之
    溝通情形，均僅係就被告住處10樓熱水管之修理費用進行討
    論，最終原告同意由其負擔者，應僅限於被告住處10樓之熱
    水管修繕費用，而不包括原告住處9樓之天花板油漆剝落之
    損害部分，被告自應就原告所受9樓油漆損害負賠償責任。
    而原告就其油漆剝落之損害，已提出漢楊工程行報價單為佐
    ，被告亦不爭執其真正（見99年3月29日筆錄），又負損害
    賠償責任者，除法律另有規定或契約另有訂定外，應回復他
    方損害發生前之原狀；第1項情形，債權人得請求支付回復
    原狀所必要之費用，以代回復原狀，復為民法第213條第1項
    、第3項所明定。從而，原告請求被告支付油漆批土5,000元
    費用以回復漏水前之原狀，應屬可採。被告所辯原告於98年
    整年都未曾向其提起漏水一事云云，僅屬被告遲延責任如何
    計算之問題，究難免除被告之損害賠償責任；至被告辯稱原
    告承諾修繕費用由原告自己負擔云云，原告所同意負擔者應
    僅限於熱水管之修繕費，不包含原告住處之油漆剝落損害部
    分，是被告抗辯均難謂有理由。
  4.綜上所述，原告請求油漆批土費用5,000元，為有理由，應
    予准許，至原告請求熱水管修繕費用12,000元部分，則無理
    由，應予駁回。
四、假執行之宣告：
    本件原告勝訴部分，係為被告敗訴之小額訴訟判決，爰依職
    權宣告假執行，並於判決時確定兩造應負擔之訴訟費用如主
    文第2項所示之金額。
五、據上論結，本件原告之訴為有理由，依民事訴訟法第79條、
    第436條之19第1項、第436條之20，判決如主文。
中    華    民    國    99    年    4     月    2     日
                  新竹簡易庭    法  官  梁智賢
以上正本係照原本作成。
如對本判決上訴，非以判決違背法令為理由不得為之。且須於判
決送達後20日內向本院提出上訴狀並記載上訴理由。
中    華    民    國    99    年    4     月    2     日
                                書記官  黃詩傑

司法院資訊處製作；財團法人民間司法改革基金會備份。
